Archives municipales de Besançon
Site Migrations à Besançon (www.migrations.besancon.fr)
Etrangers_archives municipales Besançon
Archives municipales de Besançon
J et W
Archives municipales de besançon
Descripteurs
Besançon (Doubs, France); Archives communales de Besançon (Besançon, Doubs, France)
  - Secrétariat général, 1954-1980; 65W22; Liasse unique de documents
    Besançon (Doubs, France)
    Présentation du contenu
    Population de Besançon, étrangers, travailleurs Nords-Africains, surveillance du territoire, cohabitation et sécurité de la population, enquête sur les constructions publiques, renseignements sur le personnel de la Ville de Besançon, équipement social des quartiers, effectif des établissements scolaires de Besançon, INSEE (recensement 1968 des migrations en Franche-Comté, structure des emplois en Franche-Comté en 1969.
    - Population, 1954-1971
      - Enquête sur les étrangers, conditions et problèmes, 1978
        Demande d'informations sur les étrangers de Besançon par un étudiant et une note du CCAS de Besançon.
        Centre communal d'action sociale (CCAS) (Besançon, Doubs, France)
      - Les migrations en Franche-Comté de 1962 à 1968, Rapport (25 pages)
        Rapport de l'INSEE sur les migrations en Franche-Comté de 1962 à 1968 (à partir du recensement de 1968).
        Franche-Comté (France); Institut national de la statistique et des études économiques (INSEE) (Dijon, France)
    - Accueil, 1973-1980
      - Etrangers, cours de français et de langues étrangères, 1973-1980; Circulaire et lettres
        Besançon (Doubs, France); Fédération régionale d'alphabétisation des travailleurs étrangers (FRATE) (Besançon, Doubs, France); Association pour l'enseignement des étrangers de Bourgogne Franche-Comté (AEE) (Chalon-sur-Saône, Saône-et-Loire, France)
      - Etrangers, inscription des enfants dans les établissements scolaires, 1979
    - Associations d'accueil, 1975
      - Accueil des Travailleurs étrangers-Bilan d’activité de l’AATEM du 23 juin 1975, 1974-1975; Rapport (41 pages)
        Bilan d'activité de l'AATEM pour la période de juin 1974 à juin 1975.
        Besançon (Doubs, France); Association d'accueil aux travailleurs étrangers et migrants (AATEM) (Besançon, Doubs, France)
      - Notice de renseignements concernant l’Association d’accueil aux travailleurs migrants, Notice (8 pages)
        Association d'accueil aux travailleurs étrangers et migrants (AATEM) (Besançon, Doubs, France); Besançon
    - Action sociale, 1954-1956
      - Visite des travailleurs Nord-Africains, 1955-1956; 2 notes
        Instructions relatives à la visite des travailleurs nord-africains par le maire de Besançon, le 1 er janvier 1956.
      - Association d’Accueil des Travailleurs Nord-Africains, aide au retour, 1954-1955
        Documents relatifs à l'aide au retour des travailleurs nord-africains: correspondance entre l'AATEM et la mairie de Besançon, notes et extrait du registre de délibération de la mairie de Besançon.
    - Logement, 1954-1975
      - Hébergement des travailleurs migrants, existant et projets de construction, 1970-1975
        Echange de courriers relatifs à l'hébergement de travailleurs nord-africains et à la création d'un foyer SONACOTRA, à Besançon.
        Besançon (Doubs, France); Société nationale de construction de logements pour les travailleurs (Sonacotra) (Paris, France)
      - Projet de construction d’un foyer d’hébergement, 1954-1956
        Douments relatifs à la construction à Besançon d'un centre d'accueil des travailleurs nord-africains: extraits du registre des délibérations de la mairie de Besançon, notes, lettres et pétitions.
    - Relations avec le pays d'origine, 1957-1969
      - Ouverture du Consulat d’Algérie, 1969
        Lettre du consul d'Algérie à Besançon du 24 octobre 1969, informant le maire de la ville de Besançon de l'ouverture du consulat; et réponse du maire de Besançon.
        Algérie; Consulat de la République algérienne à Besançon (Besançon, Doubs, France); Besançon (Doubs, France)
      - Projet de jumelage avec la commune de Montesquieu (département de Bône), 1957
        Correspondance
        Besançon [Doubs, France); Algérie
      Besançon (Doubs, France); Algérie
    - Police, sécurité, 1955-1973
      - Protestation des travailleurs algériens, 1973
        Motion de protestation des travailleurs algériens, du 22 décembre 1973
      - Contrôle et surveillance des Nord-Africains, 1955-1961
        Documents relatifs au contrôle et à la surveillance des Nord-Africains de Besançon: rapports, extrait du registre des délibérations de la mairie de Besançon, lettres.
      Besançon
  - Direction études et travaux, 1934-1935; 354W93
    Chantier de raccordement à un collecteur - Dossier de marché, extraits des délibérations du Conseil municipal, état des ouvriers présents sur le chantier (pourcentage étrangers/français).
    - 1974-1988, 86W108
    - 1979-1992, 86W85
  - Economie, emploi, tourisme, 1971-1992; 86W85-99W10
    Besançon; Fédération régionale d'alphabétisation des travailleurs étrangers (FRATE) (Besançon, Doubs, France)
    Fédération régionale d'alphabétisation des travailleurs étrangers (FRATE): correspondance, rapport d'activité, mise à disposition d'un local (3 rue Violet à Besançon).
  - Service urbanisme, 1966; 47W14
    Acquisition et aménagement d'un foyer d'accueil des travailleurs étrangers.
- Documents issus de la série W, 1908-1994
  Besançon (Doubs, France); Archives communales de Besançon (Besançon, Doubs, France)
- Documents issus de la série J, 1888-1899
  - Registre d’inscription du passage des étrangers, 1831-1834; 2J67; Enregistrement sur deux pages 20 x 35 Registre
    Registre d'inscription du passage des étrangers à Besançon et de leur séjour, du 1 er janvier 1831 au 31 décembre 1834
  - Registres de déclarations de résidence des étrangers, 1888-1899; 2J68-2J74; Registres Registres de 250 pages (deux souches par page) 40 x 14 environ
    - Déclarations n°1 à 500, 1888; 2J68
    - Déclarations n°501 à 1000, 1888; 2J69
    - Déclarations n°1001 à 1500, 1888; 2J70
    - Déclarations n°1501 à 2040, 1888-1889; 2J71
    - Déclarations n°2041 à 2540, 1889-1891; 2J72
    - Déclarations n°3041 à 3458, 1893-1899; 2J74
  - Etrangers, réfugiés, expulsions, 1831-1880; 2J87; Liasse unique de documents
    - Police, sécurité, 1792-1880
      - Contrôle des entrées, surveillance, expulsions, 1792-1880
        Lorsque cela a été possible, les documents relatifs aux réfugiés ont été reclassés par nationalité dans les rubriques suivantes.
      - Réclamations et pétitions, 1831
      - Réfugiés allemands, 1836-1849
        Besançon (Doubs, France); Allemagne
      - Réfugiés espagnols, 1823-1866
        Besançon (Doubs, France); Espagne
      - Réfugiés italiens, 1800-1848
        Besançon (Doubs, France); Italie
      - Réfugiés polonais, 1832-1865
        Besançon (Doubs, France); Pologne
      - Réfugiés suisses, 1793-1844
        Besançon (Doubs, France); Suisse
  - Etrangers, déclarations de résidence, 1862-1905; 2J91; Liasse unique de documents
    - Police, sécurité, 1862-1905
      - Contrôle des entrées et sorties, réglementation, 1888-1894; 2J91-31
      - Contrôle des entrées et sorties, obligation déclaration résidence, 1888-1901; 2J91-32
      - Contrôle des entrées et sorties, situations, listes, statistiques, 1894-1902; 2J91-33
      - Contrôle des entrées et sorties, surveillance, expulsions, 1889-1898; 2J91-34
      - Options Alsaciens-Lorrains, 1893-1905; 2J91-35
      - Répudiation qualité de Français, actes d’origine, 1862-1889; 2J91-36
  - Etrangers, réfugiés: expulsions, extraditions, rapatriements, 1906-1919; 2J121; Liasse unique de documents
    - Police, sécurité, 1906-1919
      - Contrôle des entrées et sorties, surveillance, expulsions, 1906-1919; 2J121-31
      - Réfugiés, 1914-1919; 2J121-32
- Documents issus de la série F
  - Installation d’entreprises étrangères; autorisations et subventions, 1905-1923; 2F11; Extrait liasse unique de document
    Echanges de correspondances et extraits de délibérations du Conseil municipal de Besançon, notamment avec (relatifs à) des entreprises suisses du secteur de l’horlogerie (Usines des Magnétos Zenith, Orthomètre SA, Universo SA, notamment), ainsi que du secteur du cuir (C. G. Boss et Cie, en particulier).
Documents consultables sur rendez-vous aux Archives communales de Besançon (Besançon, Doubs, France).
Images numérisées consultables sur Odysséo.
Archives publiques entrées par voie réglementaire en séries J et W.
Archives municipales de Besançon.
Documents répertoriés pour l'élaboration du site internet dédié aux migrations à Besançon:
www.migrations.besancon.fr